臺灣臺北地方法院刑事裁定
111年度單禁沒字第215號
聲  請  人  臺灣臺北地方檢察署檢察官
被      告  張創榮

                    籍設基隆市○○區○○路00號（基隆○○○○○○○○仁愛辦公室）

上列聲請人聲請單獨宣告沒收違禁物（110年度聲沒字第10號）
，本院裁定如下：
    主  文
聲請駁回。
    理  由
一、聲請意旨略以：被告張創榮因違反毒品危害防制條例案件，
    經臺灣臺北地方檢察署（下稱臺北地檢署）檢察官以109年
    度毒偵字第1061號為不起訴處分確定，然扣案如附表所示之
    毒品，分別檢出含附表所示之毒品成分，爰依毒品危害防制
    條例第18條第1項、刑法第40條第2項規定，聲請裁定沒收銷
    燬等語。
二、按違禁物不問屬於犯罪行為人與否，沒收之，且得單獨宣告
    沒收；違禁物或專科沒收之物得單獨宣告沒收，刑法第38條
    第1項、第40條第2項固分有明文。又依毒品危害防制條例第
    18條第1項前段之規定，應予沒收銷燬之毒品，以經查獲之
    第一、二級毒品為限。另毒品依其成癮性、濫用性及對社會
    危害性，共分為四級，施用或持有第三、四級毒品，因其可
    罰性較低，該條例除就持有第三、四級毒品純質淨重逾量設
    有處罰規定外，未另設處罰之規定，然鑑於第三、四級毒品
    均係管制藥品，特於同條例第11條之1明定無正當理由，不
    得擅自持有；第18條第1項後段復規定查獲之第三、四級毒
    品，無正當理由而擅自持有者，均沒入銷燬之，從而，依同
    條例第18條第1項後段應沒入銷燬之毒品，專指查獲施用或
    持有之第三、四級毒品，但不構成犯罪行為者而言，倘係查
    獲製造、運輸、販賣、意圖販賣而持有、以非法方法使人施
    用、引誘他人施用、轉讓及持有第三、四級毒品純質淨重逾
    量者，既屬同條例相關法條明文規定處罰之犯罪行為，即非
    該條項應依行政程序沒入銷燬之範圍。
三、經查，被告前於民國109年間因違反槍包彈藥刀械管制條例
    案件，經警持臺灣士林地方法院核發之搜索票，在其位在臺
    北市○○區○○路000號5樓居所內查獲，並扣得如附表所示之物
    ，經臺北地檢署檢察官偵查後於109年4月23日以109年度毒
    偵字第1061號為不起訴處分確定等情，有扣押物品目錄表、
    搜索票附卷可稽、臺灣高等法院被告前案紀錄表附卷可稽。
四、被告為上開犯行後，毒品危害防制條例第11條規定於109年1
    月15日經總統公布修正，並於同年7月15日施行，修正後同
    條例第11條第5項、第6項將持有第三級、第四級毒品之純質
    淨重由修正前之「20公克以上」修正為「5公克以上」，是
    經比較新舊法結果，修正後之規定對被告並非有利，依刑法
    第2條第1項前段規定，應適用前揭修正前毒品危害防制條例
    第11條第5項、第6項之規定。
五、扣案如附表編號1所示之物，僅檢出含第四級毒品硝西泮成
    分，第四級毒品成分純質淨重僅約1.59公克；扣案如附表編
    號2所示之物，亦僅檢出含微量第四級毒品硝西泮成分；扣
    案如附表編號3所示之物，檢出含第三級毒品4-甲基甲基卡
    西酮、微量第三級毒品甲基-N，N-二甲基卡西酮成分，第三
    級毒品4-甲基甲基卡西酮成分純質淨重僅約1.01公克等節，
    有內政部警政署刑事警察局109年5月1日刑鑑字第109003967
    2號鑑定書附卷可參，是被告持有扣案如附表1至2所示之物
    ，合計第四級毒品成分純質淨重應未達20公克；扣案如附表
    編號3所示之物，第三級毒品成分純質淨重亦未達20公克合
    先敘明。至如附表編號4至7所示之物，經本院遍查現有卷內
    證據資料，既乏本案扣案物純質淨重之鑑定資料（交通部民
    用航空局航空醫務中心鑑定書僅載驗餘淨重，並非純質淨重
    ），無從認定本案扣案物所含第三級毒品或第四級毒品成分
    之純質淨重是否已達20公克以上之情事；再依卷內事證亦查
    無被告涉有何製造、運輸、販賣、意圖販賣而持有、以非法
    方法使人施用、引誘他人施用或轉讓第三級、第四級毒品之
    犯行，即使認定被告持有上述第三級、第四級毒品，惟未涉
    及刑責，則依前述規定及說明，此部分扣案之第三級、第四
    級毒品，自應由查獲機關逕予沒入銷燬，無庸聲請法院單獨
    宣告沒收銷燬，是聲請人此部分聲請，於法不合，應予駁回
    。
七、依刑事訴訟法第455條之36第1項前段，裁定如主文。
中　　華　　民　　國　 111　年　　4 　　月　　27  　　日
                  刑事第十一庭  法　官　 吳玟儒
上正本證明與原本無異。
如不服本裁定，應於裁定送達後5日內向本院提出抗告狀。因疫
情而遲誤不變期間，得向法院聲請回復原狀。
                                書記官   徐維辰
中　　華　　民　　國　　111　年　　4 　　月　 29  　　日
附表：
編號 名　稱 數量或重量 成　分 證據出處 1 橙色圓形藥錠 7包（總淨重53.28公克、取樣0.37公克、餘重52.91公克）、推估驗前純質淨重約1.59公克 檢出第四級毒品硝西泮成分 內政部警政署刑事警察局109年5月1日刑鑑字第1090039672號鑑定書（見毒偵卷第60頁及其反面） 2 橙色圓形藥錠 3包（總淨重51.25公克、取樣0.37公克、餘重50.88公克） 檢出微量第四級毒品硝西泮成分  3 咖啡包 5袋（總毛重37.29公克、驗前總淨重33.79公克、取樣1.56公克）、推估驗前純質淨重約1.01公克 檢出第三級毒品4-甲基甲基卡西酮、微量第三級毒品甲基-N，N-二甲基卡西酮成分  4 白色粉末 1袋（含包裝袋1只，毛重1.6800公克、淨重1.0650公克、取樣0.0746公克、驗餘淨重0.9904公克） 檢出第三級毒品依替唑侖 交通部民用航空局航空醫務中心109年4月27日航藥鑑字第0000000號毒品鑑定書（見毒偵卷第59頁及其反面） 5 黃色粉末 1袋（含包裝袋1只，毛重20.8400公克、淨重18.7150公克、取樣0.0895公克、驗餘淨重18.6255公克） 檢出第四級毒品硝西泮成分  6 淡棕色粉末 1袋（含包裝袋1只，毛重1.3160公克、淨重1.0950公克、取樣0.0175公克、驗餘淨重1.0775公克） 檢出第三級毒品4-甲基甲基卡西酮  7 金屬卡片 1張 檢出第三級毒品愷他命成分  註：「微量」係指純度小於1%